臺灣臺中地方法院交通法庭裁定　　 　 95年度交聲字第1099號
原處分機關　交通部公路總局臺中區監理所
異議人即　　甲○○
受處分人
上列受處分人因違反道路交通管理處罰條例案件，對於交通部公
路總局臺中區監理所於民國九十五年十月十九日所為之處分（原
處分案號：中監違字第裁六○－ＧＣ0000000號裁決書）
聲明異議，本院裁定如下：
    主  文
原處分撤銷。
甲○○不罰。
    理  由
一、原處分機關交通部公路總局臺中區監理所以：異議人即受處
    分人甲○○於民國九十五年二月十四日晚間十一時許，駕駛
    車牌號碼○六九○─ＪＨ號自小客車，在臺中市○○路與興
    安路口處，因「紅燈越線」之違規，經臺中市警察局第五分
    局依違反道路交通管理處罰條例第四十八條第一項第二款規
    定，以ＧＣ0000000號舉發違反道路交通管理事件通
    知單攔檢舉發。異議人即受處分人未於期限內到案，遂於九
    十五年十月十九日以中監違字第裁六○－ＧＣ000000
    0號裁決書處罰鍰新臺幣一千八百元，並記違規點數一點。
二、本件受處分人略以：車牌號碼○六九○－ＪＨ號自小客車不
    是伊所駕駛，通知單也不是伊簽收，係該自用小客車車主乙
    ○○（原名乙○○）冒用伊本人年籍資料，因為伊與乙○○
    係好友，因此乙○○知悉伊之年籍資料等語。
三、按犯罪事實應依證據認定，無證據不得認定其犯罪事實；又
    不能證明被告犯罪者，應諭知無罪之判決，刑事訴訟法第一
    百五十四條第二項、第三百零一條第一項分別定有明文。又
    按事實之認定，應憑證據，如未能發現相當證據，或證據不
    足以證明，自不能以推測或擬制之方法，以為裁判基礎；告
    訴人之告訴，係以使被告受刑事訴追為目的，是其陳述是否
    與事實相符，仍應調查其他證據以資審認；認定犯罪事實所
    憑之證據，雖不以直接證據為限，間接證據亦包括在內；然
    而無論直接或間接證據，其為訴訟上之證明，須於通常一般
    之人均不致有所懷疑，而得確信其為真實之程度者，始得據
    為有罪之認定，最高法院著有四十年臺上字第八六號、五十
    二年臺上字第一三○○號、七十六年臺上字第四九八六號判
    例可資參照。而法院受理交通事件，準用刑事訴訟法之規定
    ，道路交通管理處罰條例第八十九條前段亦有明定，從而上
    揭規定及判例意旨，於法院審理受處分人違反道路交通管理
    處罰條例案件時，亦有適用，合先敘明。
四、查乙○○所有之車牌號碼○六九○─ＪＨ號自小客車，於九
    十五年二月十四日晚上十一時許，在臺中市○○路與興安路
    口處，因駕駛人「紅燈越線」行駛之違規，為警當場製單舉
    發，該駕駛人於舉發違反道路交通管理是件通知單上「收受
    通知聯者簽章」欄內，簽署「甲○○」等情，業據證人即舉
    發本件違規之臺中市警察局第五分局松安派出所警員張友維
    到庭結證明確，並有臺中市警察局舉發違反道路交通管理事
    件通知單、車號查詢汽車車籍各一件在卷可考，固堪信為真
    實。然本件受處分人堅詞否認上開違規時點，該車並非由其
    駕駛，經查：
　1.證人張友維於本院九十五年十一月十九日調查時到庭結證稱
    ：當時該車駕駛人並非車主，但駕駛人有無說到其與車主之
    關係、有無出示駕駛執照、國民身分證等證件，伊已經不記
    得了，亦無其他文件可以看出當時駕駛人有無帶駕駛執照等
    證件，伊若看到受處分人本人，仍不能認出是否即為當時違
    規之駕駛人，依照一般程序，伊會查明駕駛人資料，看有無
    駕駛執照，若沒有，則會要求駕駛人出示國民身分證、健保
    卡，如駕駛人都沒有攜帶任何證件，就會請駕駛人填寫基本
    資料，伊再用電腦連線查詢該駕駛人駕駛執照之狀況、車輛
    有無失竊、車主與駕駛人所述是否相符，再依其所述之個人
    基本資料來舉發，但因伊所查詢之資料上並未附照片，因此
    亦無法得知駕駛人是否即為其所述年籍資料之人等語。是由
    證人張友維之證言，並無法確定當時違規之駕駛人是否有提
    出任何足以證明其為受處分人本人之相關證件，且其亦無法
    指認受處分人是否即為當日之違規駕駛人。
　2.證人乙○○經本院合法傳喚，然並未到庭。而前揭舉發違反
    道路交通管理事件通知單上「收受通知聯者簽章」欄內「甲
    ○○」之簽名，與受處分人於聲明異議狀、本院訊問筆錄之
    簽名，及其於本院當庭書寫之十次姓名，以肉眼相互觀察比
    對，舉發違反道路交通管理是件通知單上「收受通知聯者簽
    章」欄上簽名之寫法、運筆方式、形態，顯與其他三份文書
    上之受處分人之簽名，迥然有異，應非出於同一人之手。是
    受處分人辯稱其並非違規當時之駕駛人等情，應非虛妄。
　3.又受處分人於本院訊問時陳稱：證人乙○○在收到開庭的傳
    票後，有打電話問伊為何要來開庭，伊即告訴證人乙○○因
    為你伊身分資料被盜用，證人乙○○有承認本件違規當時車
    輛係由她本人駕駛，伊問為何要盜用伊名義，證人蘇廷軒說
    因為駕駛執照被吊銷等語。經本院利用司法院電子閘門系統
    依職權查詢全國監理處關於證人蘇廷軒之汽車駕駛執照情形
    ，惟均查無證人蘇廷軒之此項資料等情，有證號查詢汽車駕
    駛人一份附卷可稽，堪認證人蘇廷軒應未領有汽車駕駛執照
    。準此，受處分人陳稱證人乙○○自承因無法提出合法駕駛
    執照供取締違規之警員查驗，因而冒用受處分人名義等情，
    即非無可能。
五、綜上所述，依受處分人並非違規車輛之登記名義人，且本案
    現存證據尚不足以證明受處分人即為當時違規之駕駛人，復
    查無其他積極證據足以證明受處分人有原處分機關所指之違
    規行為，原處分機關遽予裁罰，尚未有洽，應認本件異議為
    有理由，爰撤銷原處分，並另為受處分人不罰之諭知。
據上論斷，應依道路交通管理處罰條例第八十七條第二項、道路
交通案件處理辦法第二十條，裁定如主文。
中    華    民    國    96    年     6    月    29    日
                        交通法庭    法  官  郭妙俐
以上正本證明與原本無異。
如不服本裁定，應於送達後五日內，向本院提出抗告狀。
                                    書記官  陳玉芬
中    華    民    國    96    年     6    月    29    日
